【裁判字號】    94,易,1396
【裁判日期】    950104
【裁判案由】    恐嚇等
【裁判全文】
臺灣彰化地方法院刑事判決              94年度易字第1396號
公  訴  人  臺灣彰化地方法院檢察署檢察官
被      告  乙○○
            丁○○
上列被告等因恐嚇等案件，經檢察官聲請簡易判決處刑 (94年度
偵字第5887號)，本院彰化簡易庭認不宜逕以簡易判決處刑，簽
移改依通常程序審理，本院判決如下：
    主  文
乙○○以加害生命之事，恐嚇他人致生危害於安全者，處拘役
拾日，如易科罰金，以佰元折算壹日。
丁○○被訴恐嚇部分無罪。其餘被訴部分公訴不受理。
    事  實
一、乙○○因其母戊○○向其哭訴於田地工作時遭鄰居甲○○之
    辱罵，乃於民國94年2月21日（起訴書誤載為94年2月1日）
    下午5時20分許，前往甲○○位於彰化縣鹿港鎮○○路○段25
    7巷65、67號住處，並以隨身攜帶之鋁棒敲擊甲○○65號住
    處鋁門（尚未達損壞或致令不堪用之程度），叫囂要甲○○
    出來，經甲○○之妻丙○○向乙○○告知甲○○因酒醉在內
    睡覺，詎乙○○竟萌生恐嚇他人生命安全之犯意，在甲○○
    住處外恫稱：「你給我出來，我要打死你，不出來就是龜兒
    子」、「如果不出來是龜兒子，不然如果在外面遇到要讓你
    死」等語（公然侮辱部分，未據告訴，詳後述），旋於同日
    晚間經丙○○告知甲○○前開各語，而以此加害生命之事恐
    嚇甲○○，使甲○○因而心生畏懼（起訴書誤載為致丙○○
    心生畏懼），致生危害於安全。
二、案經丙○○訴由彰化縣警察局鹿港分局報請臺灣彰化地方法
    院檢察署檢察官偵查後聲請簡易判決處刑。
    理  由
壹、被告乙○○部分：
一、訊據被告乙○○固坦承曾於上開時間，前往甲○○上揭住處
    尋找甲○○，並以隨身攜帶之鋁棒敲擊被害人甲○○住處鋁
    門，惟矢口否認有何恐嚇之犯行，辯稱：當天伊因母親遭甲○○欺負，就前往甲○○住處，而甲○○家前有狗，伊即以
    車上之鋁棒趕狗，當時告訴人丙○○在門口，伊就要丙○○
    叫甲○○出來，並以鋁棒敲門，惟敲門後甲○○未出來，伊
    就離開，當時伊並未口稱龜兒子或遇到要讓你死等語云云。
    然查，上開事實迭據告訴人丙○○於警、偵訊中指訴綦詳，
    且於本院審理時結證在卷，並有現場照片3幀附卷可稽，而
    證人即告訴人之子鐘承紘於本院審理時並證稱：伊在客廳上
    網，因聽到鋁棒敲擊聲，且有人在罵三字經，就從家中往外
    看，看到被告乙○○、丁○○2人及渠等母親，當時並聽到
    有一個人的聲音，陳稱「龜兒子，出去喝酒，不要讓我遇到
    ，遇到要打死你」等語，徵以被告乙○○自承伊當時確曾以
    鋁棒敲擊告訴人住處鋁門，是證人鐘承紘所述出言恫嚇者，
    應係被告乙○○無誤；又被告乙○○出言恐嚇後，告訴人於
    同日晚間7時許曾轉述予甲○○，致甲○○聽聞後心生畏懼
    等情，並據證人甲○○於本院審理時證述在卷，被告乙○○
    辯稱未出言恐嚇云云，核難採信。至被告之母戊○○雖於本
    院審理時到庭證稱：案發當日，被告乙○○經其告知受甲○○之辱罵後，曾至甲○○住處，惟未聽見被告乙○○曾出言
    恐嚇，亦未看見被告乙○○曾敲擊甲○○住處鋁門云云，惟
    其所述，除與上開告訴人或證人之證詞相悖外，徵諸被告乙○○自警、偵訊中迄本院審理時，均坦認曾以手持之鋁棒敲
    擊甲○○住處鋁門乙節，證人戊○○猶證稱伊未看見云云，
    可知其之證詞，明顯在袒護被告，自難執為有利被告之認定
    。綜上，本件事證明確，被告上開犯行堪以認定。
二、核被告乙○○所為，係犯刑法第305條之恐嚇危害安全罪。
    爰審酌被告並無犯罪之前案紀錄，素行良好，惟因不滿證人
    甲○○出言辱罵其母，始憤而出言恐嚇，暨其犯後否認犯行
    ，態度非佳等一切情狀，爰量處如主文所示之刑，並諭知易
    科罰金之折算標準，以示懲戒。至被告固曾持鋁棒敲擊證人
    甲○○住處鋁門，惟被告之用意乃在要甲○○出來，此觀告
    訴人之歷次陳述，除稱其聽見鋁棒敲門聲後外出查看，被告
    即要求甲○○出來，其後方有上開恐嚇話語，並未指明被告
    於恐嚇當時復曾伴隨以鋁棒敲擊之動作，是被告所持之鋁棒
    ，與其所犯之恐嚇犯行間並無直接關聯，即非供恐嚇犯罪所
    用，與沒收之要件不符，當難併為沒收之宣告，附此敘明。
三、公訴意旨另以：被告乙○○與丁○○（所涉恐嚇及公然侮辱
    罪嫌，另為無罪及不受理之諭知，詳後述）共同基於侮辱他
    人名譽之犯意聯絡與行為分擔，於94年2月21日（起訴書誤
    載為94年2月1日）下午5時20分許，先後至甲○○上址住處
    ，於不特定人得共見共聞之狀態下，叫囂要甲○○出來，經
    告訴人丙○○向渠等表示甲○○在睡覺，被告2人竟表示：
    「你給我出來，我要打死你，不出來就是龜兒子」、「如果
    不出來是龜兒子，不然如果在外面遇到要讓你死」等語，因
    認被告等另涉犯刑法第309條第2項之公然侮辱罪嫌。按公訴
    人認被告所涉犯之刑法第309條第2項之公然侮辱罪，依同法
    第314條須告訴乃論，惟查，告訴人丙○○於警詢中就此部
    分並未提出告訴（僅指明針對被告等涉犯之恐嚇及毀損部分
    提出告訴），嗣於偵查中，亦未表明有訴追之意，而依公訴
    意旨所指被告公然侮辱之對象甲○○，亦始終未曾提出告訴
    。是此部分訴訟條件既有欠缺，此部分本應為被告乙○○不
    受理之諭知，惟因公訴人認此部分與前揭恐嚇部分具牽連犯
    之裁判上一罪關係，爰不另為不受理之諭知，併此敘明。
貳、被告丁○○部分：
一、無罪部分：
（一）、公訴意旨略以：被告丁○○因其母戊○○哭訴遭鄰居甲○○辱罵，乃於94年2月21日（起訴書誤載為94年2月1
        日）下午5時20分許，與被告乙○○基於犯意聯絡與行
        為分擔，共同前往甲○○上址住處，叫囂要甲○○出來
        ，並出言恫稱：「你給我出來，我要打死你，不出來就
        是龜兒子」、「如果不出來是龜兒子，不然如果在外面
        遇到要讓你死」等語，因認被告丁○○亦涉有刑法第30
        5條之恐嚇危害安全罪嫌。
（二）、按犯罪事實應依證據認定之，無證據不得認定犯罪事實
        ；又不能證明被告犯罪，應諭知無罪之判決；刑事訴訟
        法第154條第2項、第301條第1項分別定有明文。又告訴
        人之告訴，係以使被告受刑事訴追為目的，是其陳述是
        否與事實相符，仍應調查其他證據以資審認，最高法院
        52年台上字第1300號判例足資參照。
（三）、公訴人認被告丁○○涉有上開犯行，無非以告訴人之指
        訴為其主要論據。然訊之被告丁○○，固不否認於上開
        時間，曾至甲○○之住處，惟堅詞否認有何前揭犯行，
        辯稱：伊至甲○○住處時，看到乙○○正要離開，當時
        伊並未與丙○○講話，其並未出言恐嚇等語。經查，告
        訴人雖曾於警、偵訊中及本院審理時一再指稱被告丁○○亦曾出言恫嚇云云，然查，於偵查中，檢察官曾詢問
        告訴人：「如果不出來就是龜兒子，不然如果在外面遇
        到要讓我先生死」這句話是何人說的，告訴人答稱：之
        前是乙○○說的，之後丁○○也有說類似的話，但是在
        外面要我先生死的人是乙○○等語，核與告訴人於本院
        審理時證稱：龜兒子這句話是乙○○說的，說「要打死
        他」被告2 人都有說等語，其先後證詞似有未盡相同之
        處。再據證人鐘承紘於本院審理時之證述，其僅聽到被
        告其中之一陳稱「龜兒子，出去喝酒，不要讓我遇到，
        遇到要打死你」等語，並未陳稱被告2 人均有出言恐嚇
        ，且該名出言恫嚇者即被告乙○○亦經本院認定如前，
        則證人鐘承紘之證詞與告訴人之指訴亦有不符之處，況
        參酌警詢卷附之現場照片，被告乙○○所敲擊者乃彰化
        縣鹿港鎮○○路○ 段257 巷65號之鋁門，亦即證人鐘承
        紘之住處，而證人當時在住處1 樓客廳上網，一聽見被
        告乙○○以鋁棒敲擊鋁門後就往外查看，且明確指出門
        外者除2 位被告外另有被告之母共3 人，是證人證稱其
        僅聽到被告其中之一出言恫嚇乙情，應與事實相符而無
        誤認之虞，是由上述，可認告訴人指稱被告丁○○亦涉
        恐嚇之指訴云云，乃具有瑕疵而非可盡信。此外，本院
        復查無其他確切證據足資證明被告丁○○有何公訴人所
        指之恐嚇犯行，自難僅憑告訴人存有瑕疵之指訴而遽入
        被告丁○○於罪，揆諸上揭條文及判例意旨，自應為被
        告丁○○無罪之諭知，以免冤抑。
二、不受理部分：
（一）、公訴意旨另略以：被告丁○○與乙○○另共同基於侮辱
        他人名譽之犯意聯絡與行為分擔，於94年2月21日（起
        訴書誤載為94年2月1日）下午5時20分許，先後至甲○○上址住處，於不特定人得共見共聞之狀態下，叫囂要
        甲○○出來，經告訴人丙○○向渠等表示甲○○在睡覺
        ，被告2人竟表示：「你給我出來，我要打死你，不出
        來就是龜兒子」、「如果不出來是龜兒子，不然如果在
        外面遇到要讓你死」等語，因認被告等另涉犯刑法第30
        9條第2項之公然侮辱罪嫌。
（二）、按告訴乃論之罪未經告訴者，應諭知不受理之判決，刑
        事訴訟法第303條第3款定有明文。
（三）、公訴人認被告等所涉犯之刑法第309條第2項之公然侮辱
        罪，依同法第314條須告訴乃論，惟查，此部分之事實
        並未經合法告訴已如前述，是此部分訴訟條件既有欠缺
        ，參諸上開說明，自應為被告等不受理之諭知（公訴人
        雖認被告丁○○涉犯之恐嚇及公然侮辱2罪間具方法、
        結果之牽連關係，惟經本院審理後，被告丁○○所涉恐
        嚇部分，因無法證明犯罪，已為其無罪之諭知，則恐嚇
        及公然侮辱2罪間即無裁判上一罪關係可言，此部分自
        應另為不受理之判決）。
據上論斷，應依刑事訴訟法第452條、第299條第1項前段、第301
條第1項、第303條第3款，刑法第305條、第41條第1項前段，罰
金罰鍰提高標準條例第1條前段、第2條，判決如主文。
本案經檢察官田德煙到庭執行職務。
中    華    民    國    95    年    1     月    4     日
                  刑事第二庭    審判長法  官  王義閔
                                      法  官  廖政勝
                                      法  官  李雅俐
以上正本證明與原本無異。
如不服本判決，應於判決送達後10日內，向本院提出上訴狀（須
附繕本）。
告訴人或被害人對於判決如有不服具備理由請求檢察官上訴者，
其上訴期間之計算係以檢察官收受判決正本之日期為準。
中    華    民    國    95    年    1     月    4     日
                                      書記官  詹國立
中華民國刑法第305條
(恐嚇危害安全罪)
以加害生命、身體、自由、名譽、財產之事，恐嚇他人致生危害
於安全者，處2 年以下有期徒刑、拘役或300 元以下罰金。


司法院資訊處製作；財團法人民間司法改革基金會備份。
